臺灣高等法院臺中分院民事判決　九十年度上字第一七六號
　　上　 訴 　人　多田股份有限公司
　　法　定代理人　丁○○
　　兼法定代理人　庚○○
　　法　定代理人　山中忠夫
右當事人間損害賠償事件，上訴人對於中華民國九十年一月十九日臺灣臺中地方法院
八十五年重訴字第六七四號第一審判決提起上訴，本院判決如左：
      主      文
原判決除確定部分外廢棄，發回台灣台中地方法院。
      事      實
甲、上訴人方面：
一、聲明：求為判決：
（一）原判決不利於上訴人部分廢棄。
（二）右廢棄部分，被上訴人在第一審之訴及假執行之聲請駁回。
二、陳述：除引用原判決書之記載外，補稱：
（一）原審援用本院八十五年度上易字第一九六八號違反商標法刑事判決，認定上訴
      人多田公司有侵害被上訴人之商標專用權，而為上訴人多田公司敗訴之判決，
      並非適當，因刑事訴訟案件判決所認定之事實，並非當然有拘束民事案件之效
      力，且上訴人多田公司於民事事件中提出多項證據，原審未予審酌，即為上訴
      人多田公司敗訴之判決，尚有未當。
（二）上訴人公司使用系爭商標已近三十年，縱令被上訴人所主張其商標權受侵害為
      真實，其侵權行為損害賠償請求權亦已罹於時效而消滅。
（三）被上訴人未舉證證明上訴人有故意或過失侵害被上訴人商標專用權之行為，並
      因該行為致受損害，依最高法院八十八年台上字第一九四四號判決意旨，被上
　　　訴人請求上訴人賠償，即屬無據。
（四）上訴人多田公司、多順公司另陳稱：丙○○早已於八十四年一月二十日，自原
      址即台中縣豐原市○○路四四三號遷出台北市○○○路二九０巷四十八號三樓
      ，此有戶籍謄本附卷可稽（本院卷一第八十七、八十八頁），原審八十九年十
      二月十五日言詞辯論期日通知書竟仍送達台中縣豐原市○○路四四三號由丙○
      ○之母春鳳代收，顯非合法送達，原審竟准被上訴人之聲請而為一造辯論判決
      ，其訴訟程序顯有違背法令。
（五）上訴人戊○○○、丙○○、壬○○○、甲○○、乙○○另陳稱：民事訴訟法第
      四百五十一條第一項規定，第一審之訴訟程序有重大瑕疵者，第二審法院得廢
      棄原判決，將該事件發回原法院。所謂「訴訟程序有重大瑕疵」，係指第一審
      訴訟程序違背民事訴訟法或法院組織法非訓示之規定，因其違背而影響於判決
      之內容或不適於為第二審判決者而言。不得為一造辯論判決而為一造辯論判決
      ，即是其中之一。又所謂「維持審級制度所必要」，必該訴訟程序有重大瑕疵
      部分，尚須經第一審依法辯論，否則即生少一審級之結果，例如言詞辯論期日
      ，當事人一造不到場，係因未受合法通知所致，此時若不將該事件發回，就該
      未到場之當事人而言，即少一審級之利益情形是（參見姚瑞光著民事訴訟法論
      第四八六至四八七頁）。本件上訴人乙○○已取得加拿大永久居留證，自八十
      八年三月十五日起即居住於加拿大，上訴人丙○○則住居於澳洲，澳洲護照有
      效期間自一九九九年七月起至二００九年七月十六日止，有駐溫哥華台北經濟
      文化辦事處出具之證明書、駐雪梨台北經濟文化辦事處出具之僑居證明書附卷
      可據（見本院卷一第一七八頁、第一七九頁），原審最後言詞辯論期日（九十
      年一月四日），關於上訴人乙○○部分，將辯論期日通知分別寄存送達台中市
      ○區○○路一一五號之管區派出所，關於上訴人丙○○部分，送達於台中縣豐
      原市○○路四四三號，由同居人母親戊○○○代收（見原審卷三第八十三頁、
      第八十四頁送達證書），但上訴人乙○○、丙○○均未住居上址，是此送達均
      非合法，原審竟仍准許被上訴人之聲請，准其一造辯論而為判決，顯有重大瑕
      疵，請求將原判決廢棄，發回原法院更為審理（見本院卷一第一七五至一七九
      頁、本院卷二第八十六至八十九頁、第一六四至一六六頁）。
三、證據：除引用原審立證方法外，補提：駐溫哥華台北經濟文化辦事處出具之證明
    書、駐雪梨台北經濟文化辦事處出具之僑居證明書各一張為證。
乙、被上訴人方面：
一、聲明：求為判決：駁回對造之上訴。
二、陳述：除引用原判決書之記載外，補稱：
（一）本件被上訴人日商哈曼股份有限公司於本院審理中之九十一年十二月十日，將
      其對上訴人之系爭損害賠償債權全部轉讓與宇惠國際有限公司（以下稱宇惠公
      司），爰於九十一年十二月二十三日具狀聲明承受訴訟。
（二）本件上訴人侵害被上訴人之商標專用權長達數十年，其侵權行為從未間斷，被
      上訴人之損害賠償請求權陸續發生，各次損害賠償請求權之時效亦分別進行，
      自屬尚未消滅，上訴人為時效消滅抗辯，並無足取。
（三）上訴人自認曾於其所產製之瓦斯爐、熱水器等商品上，使用被上訴人享有專用
      權之商標近三十年，又自認每年之營業額達七、八千萬元，顯見上訴人有侵害
      被上訴人之商標專用權，被上訴人當然受有損害，且所受損害與上訴人之侵權
      行為有相當因果關係，自得請求賠償，上訴人辯稱：被上訴人未舉證證明受有
      損害，不得請求賠償云云，並非有據。
三、證據：除引用原審立證方法外，補提：協議書一件為證。
      理      由
一、
（一）按最高法院三十三年上字第四八一０號判例：「民法第二百七十五條規定連帶
      債務人中之一人受確定判決，而其判決非基於該債務人之個人關係者，為他債
      務人之利益，亦生效力，故債權人以各連債務人為共同被告提起給付之訴，被
      告一人提出非基於其人關係之抗辯有理由者，對於被告各人即必須合一確定，
      自應適用民事訴訟法第五十六條第一項之規定」。本件第一審判決後，僅多田
      股份有限公司（以下稱多田公司）及多順企業股份有限公司（以下稱多順公司
      ）以及庚○○個人提起上訴，其上訴意旨略稱：彼等多田公司及多順公司有權
      使用系爭商標專用權，未侵害被上訴人之商標專用權，彼等均無侵權行為可言
      ，且被上訴人之損害賠償請求權已罹於時效而消滅，彼等均得拒絕賠償等語（
      見本院卷一第三十一至三十六頁），依此陳述，此等抗辯顯非基於個人關係之
      抗辯，依上開說明，若其上訴有理由，則對於原審全體被告均須合一確定，其
      上訴之效力即及於原審全體被告，因本件訴訟程序有如後述之重大瑕疵，本院
　　　不及就此抗辯為實體上審認，自仍應將第一審其餘被告逕列為上訴人。
（二）本件被上訴人日商哈曼股份有限公司於本院審理中之九十一年十二月十日，將
      其對上訴人之系爭損害賠償債權全部轉讓與宇惠國際有限公司（以下稱宇惠公
      司），經宇惠公司於九十一年十二月二十三日具狀聲明承當訴訟（見本院卷二
      第九十九至一０一頁、第一二八至一三０頁），但上訴人戊○○○、壬○○○
      、甲○○之訴訟代理人柳正村不同意由宇惠公司承當訴訟（見本院卷第一五四
      頁、第一六四至一六六頁）。查宇惠公司所提債權讓與協議書（本院卷二第一
      ０一頁）上並無被上訴人公司蓋章，僅由被上訴人公司之本件訴訟代理人陳和
      貴、張澤平、辛○○律師蓋章，又無宇惠公司授權陳和貴、張澤平、辛○○律
      師代理宇惠公司與被上訴人簽立前述「債權讓與協議書」之授權狀，而陳和貴
      、張澤平、辛○○律師就本件訴訟僅有訴訟代理權（民事訴訟法第七十條），
      無代理當事人就訴訟標的之權利代為訂立讓與或受讓契約之權限，上述「債權
      讓與協議書」不能證明系爭訴訟標的之法律關係已移轉給宇惠公司，宇惠公司
      承當訴訟之聲請，於法不合，仍應列日商哈曼股份有限公司（株式會社）為被
      上訴人。
（三）本件第一審被告己○○於起訴後原審言詞辯論終結前之八十六年七月二十二日
      死亡，有死亡證明書、戶籍謄本附卷可稽（見原審卷一第六十二頁、第七十二
      頁），依民事訴訟法第一百六十八條規定，訴訟程序在繼承人承受其訴訟以前
      當然停止，原法院雖於八十九年十二月十一日裁定命己○○之繼承人乙○○、
      丙○○等人承受訴訟（見原審卷三第六十六頁），惟該裁定關於乙○○、丙○
      ○部分，係分別送達於台中市○區○○路一一五號、台中縣豐原市○○路四四
      三號（見同卷第八十四、八十五頁），而乙○○於八十七年二月八已取得加拿
      大永久居留證，自八十八年三月十五日起即居住於加拿大，丙○○則住居於澳
      洲，澳洲護照有效期間自一九九九年七月起至二００九年七月十六日止等情，
      詳如下述（見本判決理由四所載），顯見前述命承受訴訟之裁定尚未合法送達
      乙○○、丙○○二人，是本件訴訟程序自八十六年七月二十二日起當然停止之
      情形尚未終竣。迄提起第二審上訴，仍屬訴訟程序當然停止狀態中，本院將該
      裁定函請外交部條約法律司轉函駐雪梨辦事處、駐溫哥華辦事處送達結果，均
      因無人招領而無法送達與乙○○、丙○○，有各該函文附卷可憑（見本院卷三
      第一至十八頁）；本院再依上訴人戊○○○、壬○○○、甲○○之聲請，於九
      十三年七月二十二日裁定准將應送達與乙○○、丙○○之前開裁定行公示送達
      ，同年月二十九日將該公示送達裁定張貼於本院牌示處公告，並由上訴人戊○
      ○○、壬○○○、甲○○於九十三年八月五日將該裁定登載於聯合報海外版，
      有本院裁定、公告、剪報附卷可憑（見本院卷三第十四至三十六頁），依民事
      訴訟法第一百五十二條規定，該公示送達自最後登載之日即九十三年八月五日
      起經六十日即九十三年十月四日發生效力，自九十三年十月四日起，本件訴訟
      當然停止之情形業已終竣，本院得予以審判，併予鈙明。
二、被上訴人起訴主張：己○○（第一審被告，於第一審訴訟中死亡，由上訴人戊○
    ○○、丙○○、壬○○○、甲○○、乙○○五人承受訴訟）原係上訴人多田公司
    之負責人，上訴人庚○○為上訴人多順公司之負責人，均明知「◆ＴＡＲＤＡ」
    「◆」「◆ＴＡＡＤＡ」「◆—」等商標業經被上訴人向中華民國中央標準
    局申請商標第三八一０二號、第九九０六二號、第二四五一一一號、第二四五一
    一七號等註冊在案，取得使用於瓦斯爐、熱水器乙類之商標專用權，竟未經被上
    訴人同意或授權，擅自於上訴人多順公司、多田公司產製之瓦斯爐、熱水器上使
    用「◆」之相同或近似於被上訴人擁有專用權之前揭商標，並將該生產仿品對外
    銷售，上訴人多田公司及多順公司共同侵害被上訴人之商標專用權，應依民法第
    一百八十五條規定負連帶賠償責任，另依民法第二十八條及公司法第二十三條規
    定，公司負責人應與公司負連帶賠償責任，故己○○之繼承人即上訴人戊○○○
    、丙○○、壬○○○、甲○○、乙○○五人應與上訴人多田公司、上訴人多順公
    司，及上訴人多順公司之法定代理人林明順，對被上訴人負連帶賠償責任，爰本
    於侵權行為損害賠償之法律關係，求為判命：（一）上訴人等應連帶給付被上訴
    人新台幣（下同）一千一百六十五萬元，及自起訴狀繕本送達之翌日起至清償日
    止，按年息百分之五計算之利息。（二）上訴人等不得製造、販賣、輸出、輸入
    或使用相同或近似於被上訴人註冊第三八一０二號「◆ＴＡＲＤＡ」、第九九０
    六二號「◆」、第二四五一一號「◆ＴＡＲＤＡ」、第二四五一一七號「◆—
    」等商標之瓦斯爐、熱水器產品及其器材。（三）上訴人等應自行負擔費用將
    最後事實審刑事判決（台灣高等法院台中分院民國八十五年度上易字第一九六八
    號判決）及民事判決（台灣台中地方法院民國八十五年度重訴字第六七四號判決
    ）全文以五號字體載於經濟日報及工商時報第十二或十三或二十版各一日之判決
    〔原審判命上訴人等應連帶給付被上訴人肆佰伍拾伍萬元及遲遲延利息；不得製
    造、販賣、意圖販賣而陳列、輸出、輸入或使用相同或近似於被上訴人公司註冊
    之「◆ＴＡＲＤＡ」「◆」「◆ＴＡＡＤＡ」「◆—」商標之瓦斯爐、熱水
    器產品及其器材，並請求其使用於瓦斯爐、熱水器等產品之「◆」商標應除去，
    並將標有「◆」商標之包裝盒、產品型錄、廣告文書予以銷燬；上訴人等應自行
    負擔費用將本院院民國八十五年度上易字第一九六八號刑事判決及原審民事判決
    理由以五號字體載於工商時報第十二或十三或二十版各一日。駁回其餘之請求，
    未據被上訴人聲明不服。被上訴人於本院撤回原判決主文第二項所示部分〕。
三、上訴人等則以：系爭第三八一０二號「◆」商標係被上訴人之前手日商多田金屬
    工業株式會社申請註冊，於五十八年十一月一日始由經濟部中央標準局核淮，上
    訴人多田公司之前手獲被上訴人之前手日商多田金屬工業株式會社同意使用，自
    五十七年起善意使系爭商標，因上訴人多田公司使用在先，並無欺騙他人之情事
    ，自屬善意使用，上訴人多順公司係相信多田公司有獲授權，才予使用，上訴人
    均無侵害被上訴人之商標專用權，無需負賠償責任等語，資為抗辯。
四、按民事訴訟法第四百五十一條第一項規定，第一審之訴訟程序有重大瑕疵者，第
    二審法院得廢棄原判決，將該事件發回原法院。所謂「訴訟程序有重大瑕疵」，
    係指第一審訴訟程序違背民事訴訟法或法院組織法非訓示之規定，因其違背而影
    響於判決之內容或不適於為第二審判決者而言。不得為一造辯論判決而為一造辯
    論判決，即其適例。又所謂「維持審級制度所必要」，必該訴訟程序有重大瑕疵
    部分，尚須經第一審依法辯論，否則即生少一審級之結果，例如言詞辯論期日，
    當事人一造不到場，係因未受合法通知所致，此時若不將該事件發回，就該未到
    場之當事人而言，即少一審級之利益情形。本件被上訴人於原審起訴，其中原審
    被告己○○於起訴後原審言詞辯論終結前之八十六年七月二十二日死亡，有死亡
    證明書、戶籍謄本附卷可稽（見原審卷一第六十二頁、第七十二頁），依民事訴
    訟法第一百六十八條規定，訴訟程序在繼承人承受其訴訟以前當然停止，雖己○
    ○於原審有委任訴訟代理人李旦律師（見原審卷十二頁），但己○○之繼承人戊
    ○○○、丙○○、壬○○○、甲○○、乙○○五人並未委任李旦律師為訴訟代理
    人，李旦律師亦陳稱：未受丙○○、乙○○委任為原審訴訟代理人，是有關文件
    之送達、期日之通知，均應對丙○○、乙○○本人為之。而乙○○於八十七年二
    月八已取得加拿大永久居留證，自八十八年三月十五日起即居住於加拿大，上訴
    人丙○○則住居於澳洲，澳洲護照有效期間自一九九九年七月起至二００九年七
    月十六日止，有駐溫哥華台北經濟文化辦事處出具之證明書、駐雪梨台北經濟文
    化辦事處出具之僑居證明書附卷可據（見本院卷一第一七八頁、第一七九頁），
    原審最後言詞辯論期日九十年一月四日，關於上訴人乙○○部分，將辯論期日通
    知書寄存送達於台中市○區○○路一一五號之管區派出所，關於上訴人丙○○部
    分，將辯論期日通知書送達於台中縣豐原市○○路四四三號，由其母親戊○○○
    代收（見原審卷三第八十三頁、第八十四頁送達證書），但上訴人乙○○、丙○
    ○均未住居上址，且上訴人乙○○之母親戊○○○於原審亦具狀陳稱：女兒乙○
    ○長年住居澳洲，未與伊同住，請求以後勿將通知書寄至伊住處等語（見原審卷
    三第一二０頁），是前述言詞辯論期日通知書之送達顯非合法，原審於該次言詞
    辯論期日，准許被上訴人之聲請，由其一造辯論而為判決，顯然違反民事訴訟法
    第三百八十六條第一款之規定，訴訟程序容有重大瑕疵。上訴人戊○○○、丙○
    ○、壬○○○、甲○○、乙○○於本院審理中之九十年十二月十二日及九十一年
    十二月十七日、九十二年九月十二日分別具狀陳稱：原審訴訟程序有重大瑕疵，
    請求將原判決廢棄，發回原法院更為審理（見本院卷一第一七五至一七九頁、本
    院卷二第八十六至八十九頁、第一六四至一六六頁）。上訴人多田公司、多順公
    司亦具狀指稱原審言詞辯論期日未合法送達與上訴人丙○○、乙○○，准許被上
    訴人之聲請，由其一造辯論而為判決，訴訟程序違背法令，有重大瑕疵等語（見
    本院卷一第七十九、八十頁），顯均不同意由本院審判。依同法第四百五十一條
    第二項規定，本院即不得自為判決，為維持兩造之審級利益，應由本院將原判決
    （除確定部分外）廢棄，發回原法院另為適當之判決，並不經言詞辯論為之，以
    臻妥適。而被上訴人係繼受第一審原告即日商‧哈曼股份有限公司就本件訴訟標
    的法律關係之權利義務，第一審原告即日商‧哈曼股份有限公司係依據民法第一
    百八十五條、民法第二十八條、公司法第二十三條請求上訴人公司、上訴人公司
    負責人暨承受訴訟人連帶賠償損害，屬連帶債務，日商‧哈曼股份有限公司以前
　　述連帶債務人全體起訴，所為相關之抗辯應適用民事訴訟法第五十六條之規定，
　　對上訴人全體必須合一確定，是本件上訴人方面，關於丙○○、乙○○以外之上
　　訴人部分，應認為同有上述廢棄發回之原因，應一併予以廢棄發回。
五、依民事訴訟法第四百五十一條第一項，判決如主文。
中　　　華　　　民　　　國　　九十三　　年　　　十　　　月　　二十八　　日
~B1民事第五庭審判長法　官　陳滿賢
~B2　　　　　　　　法　官　朱　樑
~B3　　　　　　　　法　官　邱森樟
右為正本係照原本作成。
如對本判決上訴，須於收受判決送達後二十日內向本院提出上訴書狀，其未表明上訴
理由者，應於提出上訴後二十日內向本院提出上訴理由書(須按他造人數附具繕本)。
上訴時應提出委任律師為訴訟代理人之委任狀。具有民事訴訟法第四百六十六條之一
第一項但書或第二項之情形為訴訟代理人者，另應附具律師及格證書及釋明委任人與
受任人有該條項所定關係之釋明文書影本。
~B 　 　　　　　　書記官　粘銘環
中　　　華　　　民　　　國　　九十三　　年　　 十一　　 月　　　八　　　日
                                                                        Ｂ
